臺灣桃園地方法院刑事判決　　　　　　　　　　　　　九十三年度訴字第三二號
　　公　訴　人　臺灣桃園地方法院檢察署檢察官
　　被　　　告　甲○○
　　指定辯護人　本院公設辯護人 丙○○
右列被告因強盜案件，經檢察官提起公訴（九十三年度偵字第一四二八號），本院判
決如左：
    主  文
甲○○結夥三人以上，攜帶兇器，以強暴、脅迫至使不能抗拒，而取他人之物，處有
期徒刑柒年肆月。未扣案水果刀壹支沒收。
    事  實
一、甲○○與己○○、戊○○（以上二人另案審理）等三人因缺錢花用，竟萌盜心，
    共同提議搶劫計程車司機，謀議既定，甲○○等三人共同基於意圖為自己不法所
    有之犯意聯絡，由己○○持其所有，客觀上足對人之生命、身體、安全構成危險
    之水果刀一支，與甲○○、戊○○於民國九十二年九月十八日中午十二時四十五
    分許，在桃園縣桃園市○○○路與永安路口「７－１１」便利超商前，攔搭乙○○所駕駛車號三Ｒ－八五六號之營業小客車，上車後甲○○坐駕駛座旁邊、己○○坐左後座（駕駛座後方）、戊○○坐右後座，己○○指示乙○○先開車走山路
    往桃園縣龜山鄉方向行駛，迨同日下午一時許，車行至龜山鄉○○村○○路三○
    一巷無尾巷（即後無通路之巷弄）底後，甲○○等人見四下無人機不可失，己○○即持預藏之水果刀作勢欲揮砍乙○○，喝令交出錢財，並恫稱：「你拿錢出來
    就沒事了！」等語，而甲○○、戊○○在旁看守，共同以此強暴、脅迫之方法，
    至使乙○○不能抗拒，而交出新台幣（下同）七千元，置於駕駛座旁位置上；旋
    甲○○及戊○○下車走至駕駛座旁，由甲○○打開車門，戊○○則動手強盜乙○○掛於腰際之ＯＫＷＡＰ牌一六三型之銀色行動電話一支（手機序號為0000
    00000000000號）（起訴書誤載為000000000000000
    號）。甲○○、己○○、戊○○三人得手後，即將乙○○趕下車，己○○並向乙○○稱：「車子會停在案發現場五百公尺前」等語，旋由己○○（起訴書誤載為
    甲○○）駕駛前開營業用小客車搭載甲○○與戊○○，逃至桃園縣龜山鄉○○路
    與長壽路口公車站牌前棄置車輛，再聯絡不知情之友人楊志忠（起訴書漏載人名
    ）開車至林口長庚醫院附近接應甲○○等三人返家，己○○並自強盜所得款項中
    ，取出一千餘元交予楊志忠作為貼補油錢之用。餘款則由甲○○、己○○、戊○○朋分花用。翌日上午十時許，其等並將前開強盜所得之手機，由甲○○以其名
    義出售予不知情之「承祥事務機器有限公司」（位於基隆市○○街五十五號）負
    責人丁○○（另由檢察官不起訴處分），所得贓款三千元由其等三人朋分花用。
    嗣乙○○報警處理，經警循線於九十三年一月十七日下午六時許，在台北縣平溪
    鄉○○村○○街一○一號，持拘票拘提甲○○到案，並據甲○○供述，於翌日在
    台北縣板橋市○○路九號二０三室拘提己○○到案。
二、案經乙○○訴由桃園縣政府警察局龜山分局報告臺灣桃園地方法院檢察署檢察官
    偵查起訴。
    理  由
一、（一）右揭事實，迭據被告甲○○於警詢、偵訊及本院審理時坦承不諱，核與告
    訴人乙○○於警詢、偵查中及審理時指訴，就前開時地遭坐於駕駛座後之己○○
    持水果刀喝令交付財物，並恫稱：「你拿錢出來就沒事了！」等語，而甲○○、
    戊○○在旁看守，共同以此強暴、脅迫之方法，至使乙○○不能抗拒，交出新台
    幣（下同）七千元置於駕駛座旁位置上；旋甲○○及戊○○下車走至駕駛座旁，
    由甲○○打開車門，戊○○則動手強盜乙○○掛於腰際之ＯＫＷＡＰ牌一六三型
    之銀色行動電話一支（手機序號為000000000000000號）之情節
    相符（見偵卷第二十八頁至第三十三頁、第七十四頁、本院卷第一０一頁）。又
    上開被告甲○○等人強盜所得行動電話，嗣由被告甲○○以三千元出售予丁○○
    ，並由三人朋分三千元花用一節，除據被告甲○○供認在卷外，並據證人丁○○
    於偵、審時證述在卷（見偵卷第七十三頁、本院卷第一一六頁）。此外，並有贓
    物認領保管單乙紙、告訴人乙○○所有之ＯＫＷＡＰ牌一六三型之銀色行動電話
    照片、「承祥事務機器有限公司」之出貨單乙紙、內政部警政署電信警察隊第一
    中隊扣押物品目錄表乙紙在卷足佐。
    （二）另同案被告己○○矢口否認有何持刀脅迫告訴人乙○○之舉，並辯稱：水
    果刀一支係渠三人共同集資購買云云。惟查，告訴人乙○○確係遭共同被告己○○持水果一支作勢欲揮砍並恫嚇，至不能抗拒等情，已據被告甲○○供述明確及
    告訴人乙○○於警訊、偵訊及本院審理指訴綦詳在卷，業如前述，互核渠二人陳
    述相互吻合。復稽之，共同被告己○○之供詞，與己身是否涉及刑責利害相關，
    自難期為不利於己之供詞，是共同被告己○○之供詞，顯係事後推諉飾卸之詞，
    委無足採。另證人丁○○雖證稱：甲○○是於九十二年九月十八日將手機出售等
    語，並於出貨單上記載九十二年九月十八日，惟查被告甲○○供稱：其於九十二
    年九月十九日將強盜所得行動電話一支，出售予丁○○等語，酌以被告甲○○係
    刑案當事人，其對於己身利害關係事項，記憶當較業者丁○○清晰。且徵之丁○○係業者，容或因業務繁忙而誤載，抑或記憶有誤而陳述，故應以被告甲○○供
    述出售行動電話之時間較為可採，附此敘明。
    （三）按強盜罪所施用之強暴、脅迫手段，祇須足以壓抑被害人之抗拒，使其喪
    失意思自由為已足，縱令被害人實無抗拒行為，仍於強盜罪之成立不生影響，最
    高法院三十年上字三０二三號著有判例可資參照。而共同被告己○○持水果刀一
    支作勢欲揮砍向被害人乙○○，並脅迫其交付財物後，復由共同被告戊○○及被
    告甲○○共同在旁看守，以當時被害人係身處偏僻無尾巷底，手無寸鐵及共同被
    告己○○持水果刀並恫嚇，及共同被告戊○○、被告甲○○二人在旁看守之情，
    客觀上已足以使被害人於主觀產生畏懼之心並至不能抗拒之程度，就被告等人行
    為之目的及手段，依一般社會通念，已足以抑制被害人之意思自由，而致使不能
    抗拒之程度甚明。是被告甲○○等人之行為已至強盜行為無疑。辯護人辯稱：被
    害人乙○○是否已達不能抗拒之程度，恐有疑問云云，容有誤會。
    （四）又按二人以上共同實施犯罪之行為者，皆為正犯，刑法第二十八條定有明
    文。亦即共同正犯間，非僅就其自己實施之行為負其責任，並在犯意聯絡之範圍
    內，對於他共同正犯所實施之行為，自應共同負責。本件被告甲○○雖未親自持
    水果刀強暴、脅迫被害人乙○○，惟其與己○○、戊○○有犯意聯絡，並在旁看
    守乙○○，自應負共犯之責。辯護人辯稱：甲○○是否為共犯尚有疑義云云，尚
    有誤會。綜上所述，本件事證明確，被告犯行堪以認定。
二、查水果刀客觀上足對人之生命、身體、安全構成危險，應係兇器，被告甲○○與
    己○○、戊○○共同結夥三人以上，攜帶兇器強盜，係犯強盜罪而有刑法第三百
    二十一條第一項第三款、第四款之情形。核被告甲○○所為，係犯刑法第三百三
    十條第一項加重強盜罪。被告甲○○與己○○、戊○○間，有犯意聯絡及行為分
    擔，為共同正犯。爰審酌被告甲○○不思以正當方法賺取金錢，妄想不勞而獲，
    法治觀念淡薄，所為上開犯行嚴重妨礙社會之安寧秩序，對於職業駕駛人之人身
    安全造成重大威脅，惟姑念被告行為控制能力差，犯罪時未蓄意傷害被害人等一
    切情狀，量處如主文所示之刑。至共同被告己○○所有，供共同犯罪所用之西瓜
    刀一支，於犯案後已丟棄於河中，並非扣案之水果刀，已據共同被告己○○供明
    在卷，惟並無證據證明業已滅失，應依刑法第三十八條第一項第二款之規定，宣
    告沒收。另扣案水果刀、魚刀各一支，非被告甲○○及共犯己○○、戊○○所有
    ，亦非供本件犯罪所用之物，亦據共犯己○○供明在卷，而上述扣案刀械亦非違
    禁物，無庸為沒收之宣告。
據上論斷，應依刑事訴訟法第二百九十九條第一項，刑法第二十八條、第三百三十條
條第一項、第三十八條第一項第二款，判決如主文。
本案經檢察官何祖舜到庭執行職務。
中      華      民      國    九十三    年      四      月    二十七    日
                                      臺灣桃園地方法院刑事第五庭
                                       審判長 法  官  潘政宏
                                              法  官  許泰誠
                                              法  官  邱滋杉
右正本證明與原本無異。
如不服本判決，應於判決送達後十日內，向本院提出上訴狀。
                                              書記官  高文靜
中      華      民      國    九十三    年      四     月     二十七    日
附錄：本案論罪科刑法條全文
刑法第三百三十條第一項：
犯強盜罪而有第三百二十一條第一項各款情形之一者，處七年以上有期徒刑。
